臺灣屏東地方法院民事判決　　　　　　　九十一年度勞訴字第三號
　　原　　　告　甲○○
　　被　　　告　朝昕企業股份有限公司
　　法定代理人　林康淑雅
右當事人間請求給付退休金事件，本院判決如左：
    主      文
被告應給付原告新台幣柒拾伍萬貳仟零肆拾元，及自民國九十一年三月十日起至清償
日止，按週年利率百分之五計算之利息。
原告其餘之訴駁回。
訴訟費用由被告負擔八十分之七十五，餘由原告負擔。
本判決所命給付部分原告以新台幣貳拾伍萬元為被告供擔保後，得假執行。但被告如
於假執行程序實施前，以新台幣柒拾伍萬貳仟零肆拾元為原告預供擔保，得免為假執
行。原告其餘假執行之聲請駁回。
    事      實
甲、原告方面：
一、聲明：求為判決：(一)被告應給付原告新台幣（下同）八十萬五千二百八十八元，
    及自起訴狀繕本送達翌日（即民國九十一年三月十日）起至清償日止按週年利率
    百分之五計算之利息。(二)願供擔保，請准宣告假執行。
二、陳述：
（一）緣原告自民國六十九年十月間起即任職被告公司擔任生產線之製發，並於七十
      三年六月二十日參加勞工保險，迄至九十年五月二十八日經被告公司通知退保
      之際，其任職被告公司之工作年資共計十六年又三百三十九日，而被告公司依
      勞工保險條例第五十九條規定向勞工保險局請領原告之老年給付計五十二萬四
      千四百元，業經原告已領取在案，詎被告公司竟僅給付原告資遣費一十三萬五
      千元以代退休金之給與，原告曾向屏東縣政府社會局聲請勞資調解，惟被告公
      司迄未給付退休金。
（二）原告（民國○○○年○月○日生）於九十年五月二十八日退保之際，已滿五十
      五歲，且其工作年資已近十七年，符合勞動基準法第五十三條第一款規定自請
      退休要件，而原告之八十九年十二月份薪資為二萬六千六百零二元，其九十年
      一月份至五月份之薪資分別為三萬零五百六十元、三萬一千五百九十四元、三
      萬六千九百七十六元、二萬八千零九十三元、二萬二千四百八十元，足認其退
      休前最近六個月平均薪資為二萬九千三百八十四元，依同法第五十五條規定退
      休金之給與標準，原告之十五年工作年資應給與三十個基數，至其餘未滿二年
      部分應給與二個基數，從而，被告原應給付原告之退休金計九十四萬零二百八
      十八元，扣除被告已給付資遣費一十三萬五千元後，尚應給付原告退休金如聲
      明第一項所示金額。
三、對被告抗辯所為陳述：
（一）依勞工保險局所核發老年給付通知書與勞工保險被保險人投保資料表均記載原
      告退職日期為九十年五月二十八日，此等文件屬公文書，足認兩造間勞動契約
      於九十年五月二十八日終止。而當時被告公司之會計許瓊枝曾向原告表示要幫
      原告辦理退休，原告亦表示同意退休並交與身分證與印章，許瓊枝並曾於台灣
      屏東地方法院檢察署檢察官九十一年度偵續字第五號偵查案件中證述其為原告
      辦理退休之過程，請求引用之。又原告於退休後雖繼續在被告公司工作至九十
      年六月十四日，惟此屬臨時性，應不列入前述工作年資範圍。再者，九十年六
      月份薪資為七千三百五十元。
（三）按勞動基準法第五十三條所定自請退休要件成就後，勞工之自請退休權利已形
      成，得隨時自請退休，惟終止勞動契約如係雇主主動為之，則勞工毋庸再表示
      自請求退休，雇主應依法給付退休金，且勞工如已符合勞動基準法第五十三條
      所定自請退休要件，雖未自請退休，雇主仍應依同法第五十五條與該法施行細
      則第二十八條規定給付退休金，不應以資遣方式處理（參照行政院勞工委員會
      八十一年二月二十八日（八一）勞動三字第○五二一三號與八十一年九月二十
      九日（八一）勞動三字第三○四九六號釋示意旨）。從而，被告公司辯稱依法
      資遣云云，尚非可取。
（四）按工資係指勞工因工作而獲得之報酬，不以經常性給與為必要，生產效率獎金
      如係勞工因工作而獲得報酬自應認屬工資，而特別休假工資既未經勞動基準法
      施行細則第二條及第十條明文規定排除於工資之外，亦應認屬工資，從而，原
      告之薪資袋所列「特休」與「特津」二項應屬工資。又原告之健保費自負額每
      月為三百五十元，及其勞保費之自負額為每月三百五十九元，已由被告於原告
      之每月薪資總額中代為扣繳。
四、證據：提出勞工保險被保險人投保資料與勞工保險給付申請書影本各一件、薪資
    袋影本六件、薪資核算表影本四件、台灣屏東地方法院檢察署檢察官九十一年度
    偵續字第五號不起訴處分書影本一件為證。
乙、被告方面：
一、聲明：求為判決(一)駁回原告之訴。(二)如受不利之判決，願供擔保請准宣告免為假
    執行。
二、陳述：
（一）被告公司之營業項目包括：(一)橡膠類之工業另件海棉板運動用品器材玩具之加
      工製造買賣（電動玩具除外）。(二)橡膠塑膠原料之進出口及買賣業務。(三)前項
      有關業務之經營投資等項目。原告原任職被告公司之生產部門擔任拌料等工作
      ，被告公司因逐年虧損，自二、三年前起即依勞動基準法第十一條第二款規定
      陸續資遣員工，之後被告公司的營運狀況仍未見轉好，乃於九十年五月初決定
      結束生產部門，並依勞工基準法第十一條規定向該部門員工預告終止勞動契約
      後依法資遣之。被告公司係因營業狀況不佳而不得不結束生產部分，遭資遣之
      員工並非僅原告一人，並非惡意逃避給付退休金，況原告於台灣屏東地方法院
      檢察署九十年度偵字第四六四六號偵查案件中亦自承其未曾主動向被告表示自
      願退休，從而，被告公司係依法資遣原告，原告並非自請退休。
（二）按依法資遣與自請退休雖同屬得以終止勞動契約之法定事由，惟二者之法定效
      果不同，依法資遣而終止勞動契約者，雇主應給付資遣費，而表示自請退休終
      止勞動契約者，雇主應給付退休金，查被告公司既係依法資遣原告，本件自無
      勞動基準法第五十三條之適用。況被告依法預告將終止勞動契約後，原告未於
      預告期間表示自請退休，且其領取資遣費之際亦未提出任何異議，原告顯然已
      自行放棄其權利，其至迄今日復起訴請求給付退休金，顯無理由。再者，於被
      告公司預告終止勞動契約之際，原告未滿五十五歲，且其工作年資亦未滿二十
      五年，不符合勞動基準法第五十三條規定自請退休條件。
（三）原告之九十年六月份薪資為六千九百六十九元，而原告主張薪資包括勞工保險
      費、九十年一月份旅費一千五百元與特休費三千二百二十五元，此等項目費用
      均非屬工資。其中原告之健保費自負額每月為三百五十元，勞保費之自負額為
      每月三百五十九元，皆由被告先行支付再由每月薪資中扣除，依勞動基準法第
      二條第三款與第四款及其施行細則第十條之規定，應非屬平均工資之計算項目
      ；而旅費乃被告公司原訂每年舉辦一次國內旅遊，於未舉辦之年度乃對每位員
      工核發一千五百元做為補償，此亦非屬經常性給付，非屬平均工資之計算項目
      ；至特休費係指因原告未休滿勞動基準法第三十八條規定特別休假日數，被告
      所給與獎勵金，不應列入平均工資之計算項目；而特津係指原告完成件數多於
      被告所規定件數而核發之獎勵金，亦非屬經常性給付，不應列入平均工資之計
      算項目，且原告於九十年五月份溢領特津費二千元。
三、證據：提出被告公司營利事業登記證、投保單位保費計算明細表、台灣屏東地方
    法院檢察署檢察官九十年度偵字第四六四六號不起訴處分書等影本各一件為證，
    並請求訊問證人何國彰與許瓊枝。
丙、本院依職權調台灣屏東地方法院檢察署檢察官九十一年度偵續字第五號偵查卷宗
    。
    理      由
一、本件原告起訴主張：原告自六十九年十月間起任職被告公司擔任生產線之製發，
    並於七十三年六月二十日參加勞工保險，迄至九十年五月二十八日經被告公司通
    知退保之際，其任職被告公司之工作年資共計十六年又三百三十九日，而被告公
    司依勞工保險條例第五十九條規定向勞工保險局請領原告之老年給付計五十二萬
    四千四百元，業經原告已領取在案，詎被告公司竟僅給付原告資遣費一十三萬五
    千元以代退休金之給與，原告曾向屏東縣政府社會局聲請勞資調解，惟被告公司
    迄未給付退休金。而原告（三十五年五月七日生）於九十年五月二十八日退保之
    際，已滿五十五歲，且其工作年資已近十七年，符合勞動基準法第五十三條第一
    款規定自請退休條件，原告之八十九年十二月份薪資為二萬六千六百零二元，其
    九十年一月至五月之薪資分別為三萬零五百六十元、三萬一千五百九十四元、三
    萬六千九百七十六元、二萬八千零九十三元、二萬二千四百八十元，足認其退休
    前最近六個月平均薪資為二萬九千三百八十四元，依同法第五十五條規定退休金
    之給與標準，原告之十五年工作年資應給與三十個基數，至其餘未滿二年部分應
    給與二個基數，從而，被告應給付原告之退休金計九十四萬零二百八十八元，扣
    除被告已給付資遣費一十三萬五千元後，尚應給付原告退休金如聲明第一項所示
    金額等語。被告則以：(一)被告公司因逐年虧損，自二、三年前起即依勞動基準法
    第十一條第二款規定陸續資遣員工，之後被告公司的營運狀況仍未見轉好，乃於
    九十年五月初決定結束生產部門，並依勞工基準法第十一條規定向該部門員工預
    告終止勞動契約後依法資遣之。被告公司係因營業狀況不佳而不得不結束生產部
    分，遭資遣之員工並非僅原告一人，並非惡意逃避給付退休金，況原告於台灣屏
    東地方法院檢察署九十年度偵字第四六四六號偵查案件中亦自承其未曾主動向被
    告表示自願退休，從而，被告公司係依法資遣原告，原告並非自請退休。(二)按依
    法資遣與自請退休雖同屬得以終止勞動契約之法定事由，惟二者之法定效果不同
    ，依法資遣而終止勞動契約者，雇主應給付資遣費，而表示自請退休終止勞動契
    約者，雇主應給付退休金，被告公司既係依法資遣原告，本件自無勞動基準法第
    五十三條之適用，況被告依法預告將終止勞動契約後，原告未於預告期間表示自
    請退休，且其領取資遣費之際亦未提出任何異議，原告顯然已自行放棄其權利，
    其迄今始起訴請求給付退休金，顯無理由。再者，於被告公司預告終止勞動契約
    之際，原告未滿五十五歲，且其工作年資亦未滿二十五年，不符合勞動基準法第
    五十三條規定自請退休條件。(三)原告之九十年六月份薪資為六千九百六十九元，
    而原告之健保費自負額每月為三百五十元，勞保費之自負額為每月三百五十九元
    ，皆由被告先行支付再由每月薪資中扣除，依勞動基準法第二條第三款與第四款
    及其施行細則第十條之規定，應非屬平均工資之計算項目；又旅費乃被告公司原
    訂每年舉辦一次國內旅遊，於未舉辦之年度乃對每位員工核發一千五百元做為補
    償，此亦非屬經常性給付，非為平均工資之計算項目；又特休費係指因原告未休
    滿勞動基準法第三十八條規定特別休假日數，被告所給與獎勵金，不應列入平均
    工資之計算項目；再者，特津係指原告完成件數多於被告所規定件數而核發之獎
    勵金，亦非屬經常性給付，不應列入平均工資之計算項目，且原告於九十年五月
    份溢領特津費二千元等情等語，資為抗辯。
二、原告主張其三十五年五月七日生，自六十九年十月間起任職被告公司擔任生產線
    之製發，於七十三年六月二十日參加勞工保險，迄至九十年五月二十八日經被告
    公司通知退保，而被告公司依勞工保險條例第五十九條規定向勞工保險局請領原
    告之老年給付計五十二萬四千四百元，業經原告已領取在案，而被告公司僅給付
    原告資遣費一十三萬五千元之事實，業據原告提出與所述相符之勞工保險給付申
    請書為證，並為被告所不爭執，堪信為真實。而原告主張兩造間勞動契約於九十
    年五月二十八日終止，其任職被告公司之工作年資共計十六年又三百三十九日云
    云，固提出勞工保險給付申請書為證，惟依原告所提九十年六月份薪資核算表記
    載：原告於九十年六月十四日所完成工作件數為四等情，及原告於本院九十年七
    月十日言詞辯論期日陳稱：伊在被告公司工作至九十年六月十四日才離職等語，
    足認兩造間勞動契約終止日應為九十年六月十四日，而原告既主張依勞動基準法
    規定請求給付退休金，其工作年資應自勞動基準法公布施行日即七十三年七月三
    十日起算，從而，原告之工作年資計十六年又三百一十九天。又依被告所提營利
    事業登記證記載其公司之營業項目包括：(一)橡膠類之工業另件海棉板運動用品器
    材玩具之加工製造買賣（電動玩具除外）。(二)橡膠塑膠原料之進出口及買賣業務
    。(三)前項有關業務之經營投資等項目之事實等項目，足認被告公司之第一項營業
    項目屬中華民國行業標準分類第Ｃ大類製造業第二○中類橡膠製品製造業，應屬
    勞動基準法第三條第一項三款規定製造業而應適用勞動基準法。
三、至被告辯稱：被告公司係依法資遣原告，本件無勞動基準法第五十三條之適用，
    況被告依法預告將終止勞動契約後，原告未於預告期間表示自請退休，且其領取
    資遣費之際亦未提出任何異議，原告顯然已自行放棄其權利，其迄今始起訴請求
    給付退休金，顯無理由云云，經查：
（一）證人即被告公司員工何國彰於本院審理時結證稱：「．．．，而公司是在五月
      中旬宣布要遣散員工。我是在九十年五月初時告知所有生產線的員工，也包括
      原告在內，說生線的員工要遣散，當時原告表示她已經知道了，沒有其他特別
      反應。（有無告知原告可以自請退休？）沒有。」等語（見本院九十一年七月
      十日言詞辯論筆錄）。而同遭被告公司表示終止勞動契約的陳祐康亦於台灣屏
      東地方法院檢察署檢察官九十一年度偵續字第五號偵查案件中證稱：「（是誰
      開口跟你說要資遣？）是林康淑雅本人說的，他在五月初說的，把每個要資遣
      的員工叫進去一個一個說，他說景氣不好，公司要資遣，整個生產部門解散，
      會給資遣費。」等語（見該偵查卷九十一年四月十九日訊問筆錄）。足認被告
      公司以業務緊縮為由向其生產部門員工包括原告在內預告終止勞動契約時，並
      未告知原告有關勞動基準法自請退休之規定。按虧損或業務緊縮時，雇主得預
      告勞工終止勞動契約，勞動基準法第十一條第二款定有明文，從而，被告公司
      以業務緊縮為由向其生產部門員工包括原告在內預告終止勞動契約，尚與此規
      定相符。
（二）證人許瓊枝於台灣屏東地方法院檢察署檢察官九十一年度偵續字第五號偵查案
      件中結證稱：「（提示甲○○老年給付申請書，是你所辦？）是的。是老板娘
      請甲○○及其他資遣的人將身分證交與我，老板娘交保險卡給我，我計算後所
      申請。．．．（潘女是否有辦理自請退休？）我不知道，是林康淑雅交代的，
      連潘女三人均辦理資遣，我沒辦過自請退休。」等語（見該偵查卷九十一年二
      月十九日訊問筆錄）。參以原告於前揭偵查案件中陳稱：「．．．（何時領到
      資遣費？）九十年六月十四日下午。（是否知道當時可以申請自請退休？）我
      不知道。．．．（你有向公司表示自請退休？）我不知道，我是想退休，但沒
      有向公司說。」等語（見該偵查卷九十一年一月二十八日訊問筆錄）。足認原
      告於領取資遣費之際，尚不知勞動基準法之自請退休相關規定，故未向被告公
      司表示自請退休。
（三）按勞動契約關係中勞雇雙方之義務，勞工方面為提供勞務與忠誠義務，雇主方
      面則為給付報酬與保護照顧義務，且雇主之保護照顧義務應包括使勞工於退休
      後享有相當品質之生活在內，而勞動基準法所定雇主應給付退休金之義務即本
      於雇主之此等保護照顧義務而來，亦即勞工於勞動契約終止之際，如符合勞動
      基準法第五十三條或第五十四條所定退休要件者，即得請求雇主給付退休金，
      至勞動契約終止原因究竟為何，及究由雇主或勞工主動表示終止勞動契約，則
      非所問。從而，本件原告固未向被告表示自請退休，惟於兩造勞動契約終止之
      際，如原告已符合勞動基準法所定退休要件，自得請求被告給付退休金。復按
      勞工有左列情形之一者，得自請退休：一、工作十五年以上年滿五十五歲者。
      二、工作二十五年以上者，勞動基準法第五十三條定有明文。查原告係三十五
      年五月七日生，自六十九年十月間起即任職被告公司擔任生產線之製發，嗣兩
      造間勞動契約於九十年六月十四日終止後，其自勞動基準法公布施行日起算之
      工作年資計十六年又三百一十九天等情已如前述，足認原告於兩造勞動契約終
      止之際已滿五十五歲，且其工作年資已逾十五年，已符合上開法定自請退休條
      件，從而，於兩造間勞動契約終止後，原告對被告具退休金給付請求權。至被
      告辯稱：被告公司係依法資遣原告，本件無勞動基準法第五十三條之適用云云
      ，尚非可取。
（四）另按雇主依第十一條或第十三條但書規定終止勞動契約者，其預告期間依左列
      各款之規定：一、繼續工作三個月以上一年未滿者，於十日前預告之。二、繼
      續工作一年以上三年未滿者，於二十日前預告之。三、繼續工作三年以上者，
      於三十日前預告之。勞工於接到前項預告後，為另謀工作得於工作時間請假外
      出。其請假時數，每星期不得超過二日之工作時間，請假期間之工資照給。雇
      主未依第一項規定期間預告而終止契約者，應給付預告期間之工資，勞動基準
      法第十六條定有明文。又按雇主依前條終止勞動契約者，應依左列規定發給勞
      工資遣費：一、在同一雇主之事業單位繼續工作，每滿一年發給相當於一個月
      平均工資之資遣費。二、依前款計算之剩餘月數，或工作未滿一年者，以比例
      計給之。未滿一個月者以一個月計，同法第十七條亦定有明文。而資遣費亦係
      由雇主之保護照顧義務衍生而來，其與退休金同具保護照顧之目的，亦即雇主
      依勞動基準法第十一條規定預告終止勞動契約，且勞工於勞動契約終止之際已
      符合同法所定退休要件者，勞工對雇主固具退休金給付請求權與資遣費給付請
      求權，惟二者屬請求權競合之情形，勞工應任擇其一行使之。
（五）綜上所述，被告公司以業務緊縮為由向其生產部門員工包括原告在內預告終止
      勞動契約之際，並未告知原告有關勞動基準法自請退休之規定，而原告於領取
      資遣費之際，尚不知勞動基準法關於自請退休規定等情已如前述，足認於兩造
      勞動契約終止之後，原告依勞動基準法之規定對被告公司具退休金給付請求權
      ，惟原告於領取資遣費之際對於勞動基準法之自請退休相關規定仍全然不知，
      則縱然於被告交與原告資遣費之際，原告並未表示任何意見，亦尚難據此逕認
      原告已於當時決定不行使其退休金給付請求權。參以原告於本院審理陳稱：「
      （離職時有無告知符合退休條件？）沒有。（離職時如告知符合退休條件，會
      有何反應？）我會自請退休。」等語（見本院九十一年七月十日言詞辯論筆錄
      ），足認於原告知悉其對被告公司具退休金給付請求權後，原告已決定行使退
      休金給付請求權，其於領取資遣費時並無拋棄其退休金給付請求權之意。從而
      ，原告主張行使其退休金給付請求權而起訴請求被告給付退休金，於法尚無不
      合，自應准許，至被告辯稱原告領取資遣費之際亦未提出任何異議，顯然已自
      行放棄其權利云云，尚不足可取。
四、原告主張其八十九年十二月份薪資為二萬六千六百零二元，其九十年一月至六月
    之薪資分別為三萬零五百六十元、三萬一千五百九十四元、三萬六千九百七十六
    元、二萬八千零九十三元、二萬二千四百八十元，七千三百五十元，足認其退休
    前最近六個月平均薪資為二萬九千三百八十四元，依同法第五十五條規定退休金
    之給與標準，原告之十五年工作年資應給與三十個基數，至其餘未滿二年部分應
    給與二個基數，從而，被告原應給付原告之退休金計九十四萬零二百八十八元，
    扣除被告已給付資遣費一十三萬五千元後，尚應給付原告退休金如聲明第一項所
    示等語，而被告則辯稱：原告之九十年六月份薪資為六千九百六十九元，而原告
    主張薪資包括勞工保險費、九十年一月份旅費一千五百元與特休費三千二百二十
    五元，此等項目費用均非屬工資，其中原告之健保費自負額每月為三百五十元，
    勞保費之自負額為每月三百五十九元，皆由被告先行支付再由每月薪資中扣除，
    依勞動基準法第二條第三款與第四款及其施行細則第十條之規定，應非屬平均工
    資之計算項目；又旅費乃被告公司原訂每年舉辦一次國內旅遊，於未舉辦之年度
    乃對每位員工核發一千五百元做為補償，此亦非屬經常性給付，非屬平均工資之
    計算項目；又特休費係指因原告未休滿勞動基準法第三十八條規定特別休假日數
    ，被告所給與獎勵金，不應列入平均工資之計算項目；再者，特津係指原告完成
    件數多於被告所規定件數而核發之獎勵金，亦非屬經常性給付，不應列入平均工
    資之計算項目，且原告於九十年五月份溢領特津費二千元等語，復查：
（一）按勞工退休金之給與標準如左：一、按其工作年資，每滿一年給與兩個基數。
      但超過十五年之工作年資，每滿一年給與一個基數，最高總數以四十五個基數
      為限。未滿半年者以半年計；滿半年者以一年計。二、依第五十四條第一項第
      二款規定，強制退休之勞工，其心神喪失或身體殘廢係因執行職務所致者，依
      前款規定加給百分之二十。前項第一款退休金基數之標準，係指核准退休時一
      個月平均工資。第一項所定退休金，雇主如無法一次發給時，得報經主管機關
      核定後，分期給付。本法施行前，事業單位原定退休標準優於本法者，從其規
      定，勞動基準法第五十五條定有明文。復按平均工資，謂計算事由發生之當日
      前六個月內所得工資總額除以該期間之總日數所得之金額，工作未滿六個月者
      ，謂工作期間所得工資總額除以工作期間之總日數所得之金額，工資按工作日
      數、時數或論件計算者，其依上述方式計算之平均工資，如少於該期內工資總
      額除以實際工作日數所得金額百分之六十者，以百分之六十計，勞動基準法第
      二條第四款定有明文。再按依本法第二條第四款計算平均工資時，發生計算事
      由當日之工資日數不列入計算，勞動基準法施行細則第二條第一款定有明文。
（二）原告主張其八十九年十二月份薪資為二萬六千六百零二元，其九十年一月至五
      月之薪資分別為三萬零五百六十元、三萬一千五百九十四元、三萬六千九百七
      十六元、二萬八千零九十三元、二萬二千四百八十元之事實，業據其提出與所
      述相符薪資袋為證，尚堪信為真實。而被告主張原告於九十年五月份溢領特津
      費二千元乙節，尚與原告所提該月份薪資核算表記載：「特津：3000（已付5000
      ．．．）」等語大致相符，並為原告所不爭執，亦堪信為真實，從而，此筆金
      額二千元，不應列入原告於勞動契約終止前六個月內所得工資總額範圍內。至
      原告主張九十年六月份薪資為七千三百五十元乙節，固據提出九十年六月份薪
      資核算表為證，而該薪資核算表所載計算項目與金額，除假日金額一千二百元
      與被告答辯狀所載假日加班金額六百元不符，及未記載被告答辯狀所提射出件
      數部分二百一十九元外，其餘項目與金額尚與被告答辯狀所載相符，查原告所
      提九十年三月至五月薪資核算表上計算項目與金額之筆跡大致相同，經兩造於
      本院審理時同陳此為被告公司之會計所記載，而原告所提九十年六月份薪資核
      算表上計算項目與金額之筆跡較為潦草，且其文字組織結構與特徵與九十年三
      月至五月薪資核算表上文字並不相符，尚難認此亦係由被告公司會計所記載，
      且九十年六月份薪資核算表記載假日一天六百元，二個假日計一千二百元云云
      ，尚與原告所提九十年三月至五月薪資核算表記載假日乙項金額均係以三百元
      為計算單位乙節不符，從而，原告所提出九十年六月份薪資核算表記載假日一
      千二百元云云，尚難信為真實，而被告辯稱九十年六月份薪資為六千九百六十
      九元等語，堪信為真實。
（三）勞、健保費：依原告所提薪資袋上「應支金額」欄記載包括工資、特津與特休
      等項目金額，「應扣金額」欄記載勞保費三百五十九元與健保費三百五十二元
      計七百一十一元，而「實支總額」欄所載金額即「應支金額」欄所載各項金額
      之合計金額經扣除七百一十一元後所餘金額。且證人許瓊枝於本院審理時陳稱
      ：「．．．之所以要扣勞、健保費是因為員工自費額部分要先扣起來。」等語
      （見本院九十一年七月十日言詞辯論筆錄）。足認被告於核發薪資之前，已先
      自原告薪資中扣除其勞、健保費，至其辯稱被告先行支付原告之勞、健保費再
      由每月薪資中扣除，應非屬平均工資之計算項目云云，尚非可採。
（四）特津費與特休費：按勞工，謂受雇主僱用從事工作獲致工資者；工資，謂勞工
      因工作而獲得之報酬，包括工資、薪金及按計時、計日、計月、計件以現金或
      實物等方式給付之獎金、津貼及其他任何名義之經常性給與均屬之，勞動基準
      法第二條第一款與第三款分別定有明文，揆諸此等規定意旨，應認工資係勞工
      提供勞務後由僱主所給付之報酬，從而，工資應以究否為勞工因提供勞務所獲
      得報酬定而定，至其究否為經常性給與應僅係補充性規定而已。而證人許瓊枝
      於本院審理時陳稱：「．．．而特別津貼是因為原告的工作比較危險，所以多
      給他這筆錢，．．．，而特休是指因為原告沒有放特休假所以給她工資．．．
      。」等語（見本院九十一年七月十日言詞辯論筆錄）。足認特津費係針對原告
      所提供勞務之特殊辛勞而給付之報酬，屬工資之一種，而特休費係因原告未休
      假仍提供勞務所給付之工資，此二者均應列入原告於勞動契約終止前六個月內
      所得工資總額範圍內。
（五）旅費：依原告所提九十年一月份薪資袋「應支金額」欄記載旅費一千五百元乙
      節，經證人許瓊枝於本院審理時陳稱：「．．．而旅費是指公司沒有辦旅遊，
      就發給原告旅費．．．。」等語（見本院九十一年七月十日言詞辯論筆錄）。
      足認此筆旅費非屬原告因工作而獲得之報酬，非屬工資，不應列入原告於勞動
      契約終止前六個月內所得工資總額範圍內。又被告主張原告於九十年五月份溢
      領特津費二千元乙節，尚與原告所提該月份薪資核算表記載：「特津：3000（
      已付5000．．．）」等語與大致相符，並為原告所不爭執，尚堪信為真實，從
      而，此筆金額二千元，不應列入原告於勞動契約終止前六個月內所得工資總額
      範圍內。
（六）查兩造間勞動契約於九十年六月十四日終止乙節已如前述，從而，原告於退休
      前六個月內所得工資總額，即指自九十年六月十四日往前推算六個月而至八十
      九年十二月十四日止之工資總額，其中九十年六月十四日，與八十九年十二月
      一日至十三日薪資，均不應列入原告於勞動契約終止前六個月內所得工資總額
      。查原告之九十年六月份薪資為六千九百六十九元，而九十年六月十四日當日
      薪資計四百九十八元（計算式：6969x1/14=497.7，小數點以下四捨五入），
      而原告之八十九年十二月份薪資為二萬六千六百零二元，其中十二月一日至十
      三日薪資計一萬一千一百五十六元（計算式：26602x13/31=11155.6，小數點
      以下四捨五入），共計一萬一千六百五十四元不應列入原告於勞動契約終止前
      六個月內所得工資總額。綜上所述，足認原告於勞動契約終止前六個月內所得
      工資總額共計一十六萬八千一百二十元（計算式：26602+30560+31594+36976
      +28093+22480+0000-0000-0000-000-00000=168120），平均工資計九百二十四
      元（計算式：168120/[18+31+28+31+30+31+13]=923.7，小數點以下四捨五入
      ），其一個月平均工資計二萬七千七百二十元（計算式：924x30=27720）。而
      原告之工作年資計十六年又三百一十九天乙節已如前述，足認原告之退休金給
      與就其十五年工作年資應給與三十個基數，至其餘未滿二年部分應給與二個基
      數，共計三十二個基數，亦即被告原應給付原告之退休金計八十八萬七千零四
      十元（計算式：27720x32=887040），於扣除被告已給付資遣費一十三萬五千
      元後，尚應給付原告退休金七十五萬二千零四十元。
五、從而，原告本於退休金給付請求權，請求被告給付七十五萬二千零四十元，及自
    起訴狀繕本送達之翌日即九十一年三月十日起至清償日止，按週年利率百分之五
    計算之法定遲延利息，洵屬正當，應予准許，至原告逾此範圍之請求，於法無據
    ，應予駁回。又兩造均陳明願供擔保，請准宣告假執行或免為假執行，就原告勝
    訴部分，經核並無不合，爰各酌定相當之擔保金額，併准許之，至原告敗訴部分
    ，其假執行之聲請已失所附麗，應併予駁回。
據上論結，本件原告之訴為一部有理由，一部無理由，並依民事訴訟法第七十九條但
書、第三百九十條第二項、第三百九十二條，判決如主文。
中　　　華　　　民　　　國　　九十一　　年　　　九　　　月　　 十一　 　日
                                       臺灣屏東地方法院民事第二庭
~B法　　　官　賴秀雯
右為正本係照原本作成。
如不服本判決，應於送達後廿日內，向本院提出上訴狀。
~B法院書記官　盧姝伶
中　　　華　　　民　　　國　　九十一　　年　　　九　　　月　 　十一　 　日
